臺灣高等法院刑事判決　　　　　　　　96年度上訴字第3688號
上　訴　人
即　被　告　甲○○
　　　　　　　　　　　弄1號
　　　　　　　　　　（現於台灣台北看守所羈押中）
選任辯護人　邱正明律師
上列上訴人因毒品危害防制條例等案件，不服臺灣桃園地方法院
96年度訴字第1098號，中華民國96年 7月19日第一審判決（起訴
案號：臺灣桃園地方法院檢察署96年度偵字第5193號），提起上
訴，本院判決如下：
    主  文
上訴駁回。
    事  實
一、甲○○明知愷他命（Ketamine，俗稱Ｋ他命）為毒品危害防
    制條例所規定之第三級毒品，不得製造、運輸、販賣或轉讓
    ，並經行政院公告為甲類第四項之管制進出口物品，而屬懲
    治走私條例所規定未經許可不得私運來台之管制進出口物品
    ，竟於民國（下同）96年 2月下旬（農曆過年後）某日，甲
    ○○之友人謝漢儒（另由檢察官偵辦中）至甲○○任職位於
    台北縣永和市樂華夜市某處之「仁愛眼鏡行」，要求甲○○
    提供台北市○○路3巷11弄3號4樓之4住處為收貨地址，而收
    受夾藏第三級毒品愷他命之包裹，並允諾事成之後交付新台
    幣（下同）2 萬元之報酬，經甲○○應允後，甲○○竟與謝
    漢儒共同基於自馬來西亞運輸第三級毒品愷他命私運進口之
    犯意聯絡，約定由謝漢儒安排在馬來西亞將取得之如附表一
    所示之物，先以「SUNG WASHING DETERGENT」清潔劑塑膠包
    裝袋分裝為2包，再藏置於1個「十二生肖至尊禮盒」食品紙
    盒內，連同如附表三所示之物，一併放置於快遞外包裝袋內
    ，利用不知情之洋基通運股份有限公司（下稱 DHL快遞公司
    ）空運至NO. 3 4TH FLOOR 3 LAND 11 ALLEY CHANG CHUNG
    ROAD TAIPEI CITY COUNTRY TAIWAN（即台北市○○路3巷11
    弄 3號4樓之4），並以虛構之「DANNY KHOO」為收貨人，推
    由甲○○負責收貨，謝漢儒並交代甲○○收受上開包裹後以
    電話通知其前來，期間謝漢儒並撥打甲○○所有0000000000
    號行動電話與甲○○聯繫代收上開包裹事宜。於96年3月6日
    上午，上開貨物由香港華民航空有限公司LD-680號班機運抵
    桃園國際機場，而於96年3月6日上午 6時30分許為內政部警
    政署航空警察局安檢勤務人員執行 X光檢查時認有可疑，乃
    會同財政部台北關稅局人員拆開查獲。其後內政部警政署航
    空警察局為查緝上開物品來源，乃於96年（原判決誤為95年
    ）3月6日下午 1時23分許由警員喬裝快遞公司送貨員將上開
    物品送至送貨地址（即台北市○○路3巷11弄3號4樓之4甲○
    ○住處），而甲○○出面提領上開物品，並於送貨單上簽收
    後，員警乃上前逮捕甲○○，並扣得如附表一、如附表二編
    號1至3所示之物，及與本件無直接關連如附表三所示之物。
三、案經內政部警政署航空警察局移送台灣桃園地方法院檢察署
    檢察官偵查起訴。
    理  由
壹、證據能力
一、本件認定事實所引用之本案卷內所有卷證資料（包含人證與
    文書證據、物證等證據），並無證據證明係公務員違背法定
    程序所取得，又被告以外之人於審判外之陳述，亦無刑事訴
    訟法第 159條之1至之3所規定不得作為證據之情形，且卷內
    之文書證據，亦無刑事訴訟法第159條之4之顯有不可信之情
    況與不得作為證據之情形，則依刑事訴訟法第159條至159條
    之 5之規定，本件認定事實所引用之卷內所有證據（包含人
    證與文書證據、物證等證據），均認為有證據能力，合先敘
    明。
二、被告辯護人雖辯護稱：包裹是警察命令被告代收，並非被告
    自己收取之意，警察以此手段，已超越偵查犯罪之必要手段
    ，其違反法定程序所得之資料，無證據能力云云，惟查，被
    告於警詢時供稱：「我今日簽收貨物『後』，警方有表明身
    分告知貨物是毒品，請我配合偵辦聯絡貨主˙˙˙」等語；
    於原審審理時復供承：「謝漢儒請我代收包裹，答應給我二
    萬元的報酬，並交代我貨到了打電話告訴他，他會前來取貨
    ˙˙˙。（96年3月6日警員佯裝為洋基快遞人員在13時23分
    送貨到臺北市○○路3巷11弄3號4樓之4，將貨品交給你時，
    你在上面簽收？）對」等語，並有被告簽收包裹後，轉身欲
    走之照片二幀附卷可稽（見偵查卷第13頁，按應係由建築物
    二樓高處監控拍攝），顯見被告參與共同運輸毒品之犯意，
    係共犯謝漢儒請伊代收包裹，答應給伊二萬元的報酬，而被
    告應允時即已萌生，並非偵辦警員誘引所致。且警方係在被
    告簽收貨物後，被告欲行離去時方始表明身分及包裹內藏毒
    品，請被告協助調查，並無被告辯護人所稱強迫簽收之情事
    。況包裹上所載收貨人為「DANNY KHOO」，若非被告當場自
    承為收貨人並予簽收，警方如何能確認其身分並將之逮捕，
    足認被告辯護人所執警方強迫收受乙情，核屬虛妄。所辯警
    察此已超越偵查犯罪之必要手段，其違反法定程序所得之資
    料，無證據能力云云，亦無可採。
貳、實體事項
一、上揭犯罪事實，業據被告甲○○於原審審理時坦承不諱，而
    扣案毒品（即如附表一所示之物）經送請內政部警政署刑事
    警察局鑑定結果，確檢出第三級毒品愷他命成分，有該局96
    年3月20日刑鑑字第0960035853號鑑定書1紙在卷可稽（見偵
    查卷第79頁）。又上開包裹係以清潔劑名義申報，經開驗內
    裝1盒食品禮盒及3本雜誌，禮盒中夾雜扣案毒品，業據證人
    邱文欽於警詢中證述明確。再依扣案如附表一、附表二編號
    1至3、附表三所示之物，及卷附航空警察局安全檢查隊第八
    組案件蒐證照片14幀（見偵查卷第28至31頁），上開毒品係
    以「SUNG WASHING DETERGENT」清潔劑塑膠包裝袋分裝為 2
    包，再藏置於 1個「十二生肖至尊禮盒」食品紙盒內，連同
    如附表三所示之物，一併放置於快遞外包裝袋內。另上開物
    品係利用DHL快遞公司空運至NO.3 4TH FLOOR 3 LAND 11 AL
    LEY CHANG CHUNG ROAD TAIPEI CITY COUNTRY TAIWAN（ 即
    台北市○○路3巷11弄3號4樓之4），並以虛構之「DANNY
    KHOO」為收貨人，而於96年3月6日上午，上開貨物由香港華
    民航空有限公司LD-680號班機運抵桃園國際機場，而於96年
    3月 6日上午6時30分許為內政部警政署航空警察局安檢勤務
    人員執行 X光檢查時認有可疑，乃會同財政部台北關稅局人
    員拆開查獲。其後內政部警政署航空警察局為查緝上開物品
    來源，乃於96年 3月6日下午1時23分許由警員喬裝快遞公司
    送貨員將上開物品送至送貨地址（即台北市○○路3巷11弄3
    號4樓之4甲○○住處），而甲○○出面提領上開物品，並於
    送貨單上簽收等情，有現場照片 2幀、「臺北關稅局扣押貨
    物、運輸工具收據及搜索筆錄」1紙、X光檢查儀注檢貨物報
    告表1紙、DHL快遞公司送貨單1紙、個案委任書1紙可稽（見
    偵查卷第13、20、21、23、24頁）。至被告於本院審理時改
    稱：謝漢儒說要搬家，商借我地址收東西，當天還打電話說
    有東西會寄到我家，他有事晚點會到，要我先幫他代收，實
    不知是毒品云云，惟此顯與被告於原審自承：「96年 2月間
    謝漢儒到我上班的眼鏡行去找我，當時謝漢儒跟我說他最近
    缺錢，要運輸 K他命進來，請我幫他代收，他當時就有告訴
    我是 K他命（見原審卷第36頁）」、「謝漢儒請我代收包裹
    ，答應給我二萬元的報酬（見原審卷第56頁）」等語，而表
    明事前已知悉運輸毒品 K他命，仍在謝漢儒同意完成後給予
    高額報酬下而允代為收受，是被告事後翻異前詞，無非圖卸
    罪責，不足採信。綜上，被告於原審自白應與事實相符，堪
    予採信。本件事證明確，被告犯行堪予認定。
三、論罪：
  (一)查愷他命係毒品危害防制條例第 2條第2項第3款規定之第三
    級毒品，並為行政院依懲治走私條例第2條第4項授權訂定之
    管制物品項目及其數額甲類第 4項規定之毒品，屬管制進出
    口之物品。
  (二)核被告甲○○所為，係犯懲治走私條例第2條第1項之私運管
    制物品進口罪、毒品危害防制條例第4條第3項之運輸第三級
    毒品罪。
  (三)被告甲○○與謝漢儒自馬來西亞走私運送第三級毒品愷他命
    至台灣地區，所犯私運管制物品進口、運輸第三級毒品2 罪
    ，有犯意聯絡及行為分擔，均為共同正犯。
  (四)被告甲○○與謝漢儒，係利用不知情之DHL快遞公司員工自
    馬來西亞私運及運輸扣案毒品愷他命入境我國，係屬間接正
    犯。
  (五)被告甲○○以一私運行為，觸犯上開私運管制物品進口罪、
    運輸第三級毒品罪，為想像競合犯，應依刑法第55條之規定
    ，從一重依運輸第三級毒品罪處斷。又檢察官雖僅就被告違
    反毒品危害防制條例第4條第3項之部分提起公訴，因被告違
    反懲治走私條例第2條第1項之部分與已起訴之部分有想像競
    合犯之裁判上一罪關係，本院自應併予審究。
四、原審以被告犯罪事證明確，適用毒品危害防制條例第4條第3
    項、第19條第 1項，懲治走私條例第2條第1項、第11條，刑
    法第11條前段、第28條、第55條、第38條第1項第1款等規定
    ，並審酌被告甲○○運輸第三級毒品愷他命，如流入市面，
    勢將加速毒品之氾濫，對我國社會之安寧及國人之健康，可
    能產生之危害至鉅，所為實屬可議，本件犯罪動機、目的，
    並考量其犯後之態度及其素行等一切情狀，量處有期徒刑 5
    年 2月，復說明理由欄五應否沒收之物，經核其認事用法，
    俱無違誤，量刑亦屬適當，被告上訴意旨執前詞否認犯罪，
    為無理由，應予駁回。
五、沒收：
  (一)按「毒品危害防制條例第2條第2項規定，毒品依其成癮性、
    濫用性及對社會危害性分為四級，並就製造、運輸、販賣、
    意圖販賣而持有、以非法方法使人施用、引誘他人施用及轉
    讓等不同品項毒品之行為，分別定其處罰。至施用或持有第
    三、四級毒品，因其可罰性較低，故予除罪化，僅就施用及
    持有第一、二級毒品科以刑罰。惟鑑於第三、四級毒品均係
    管制藥品，特於同條例第11條之 1明定無正當理由，不得擅
    自持有；第18條第 1項後段復規定查獲之第三、四級毒品，
    無正當理由而擅自持有者，沒入銷燬之。從而，依同條例第
    18條第 1項後段應沒入銷燬之毒品，專指查獲之施用、持有
    第三、四級毒品而言；倘係查獲之製造、運輸、販賣、意圖
    販賣而持有、以非法方法使人施用、引誘他人施用或轉讓之
    第三、四級毒品，既屬同條例相關法條明文規定處罰之犯罪
    行為，即非該條項應沒入銷燬之範圍。又同條例第19條第 1
    項所定『供犯罪所用或因犯罪所得之物』，係指犯第 4條至
    第 9條、第12條、第13條或第14條第1項、第2項之罪所用或
    所得之物，不包括毒品本身在內，自不得為第三、四級毒品
    之沒收依據（以犯第4條第3項販賣第三級毒品罪為例，其供
    犯罪所用之物，當指『供販賣第三級毒品所用之物』而言；
    第三級毒品本身為販賣之標的，為遂行販賣該毒品使用之物
    ，始屬『供犯罪《犯第4條第3項之販賣第三級毒品罪》所用
    之物』，其理至明）。同條例對於查獲之製造、運輸、販賣
    、意圖販賣而持有、以非法方法使人施用、引誘他人施用及
    轉讓第三、四級毒品之沒收，並無特別規定，如其行為已構
    成犯罪，則該毒品即屬不受法律保護之違禁物，應回歸刑法
    之適用，依刑法第38條第1項第1款之規定沒收之。」，最高
    法院著有95年度台上字第 911號判決意旨參照。依上開說明
    ，扣案如附表一所示之第三級毒品愷他命（驗餘淨重 1958.
    72公克），因被告運輸該毒品已構成犯罪，則該毒品即屬不
    受法律保護之違禁物，應依刑法第38條第1項第1款之規定沒
    收之（至鑑驗用罄之愷他命，既已滅失，自無庸再予宣告沒
    收）。至公訴人於起訴書聲請將上開愷他命毒品依毒品危害
    防制條例第18條第 1項後段沒入銷燬云云，尚有誤會，併此
    敘明。
  (二)扣案如附表二編號1至3所示之物，為共犯謝漢儒所有，係用
    於包裹偽裝毒品，有防止毒品裸露、逸出、防潮之功用，並
    便於攜帶、運輸，係供運輸毒品所用之物，均應依毒品危害
    防制條例第19條第1項規定宣告沒收。
  (三)扣案之號碼0000000000號行動電話1支（不含SIM卡），為被
    告所有供聯繫本件運輸愷他命犯罪所用之物，業據被告於原
    審審理時供明（見96年7月5日原審審判筆錄第 6頁），亦應
    依同條例第19條第1項前段規定沒收。至上開號碼SIM卡，雖
    亦係被告與共犯謝漢儒聯絡運輸毒品事宜所用，然係屬電話
    公司所有供客戶使用（最高法院96年度台上字第 1號判決同
    此見解），是上開 SIM卡 1張，不宣告沒收。至未扣案號碼
    0000000000號行動電話雖亦係被告所有，然被告僅提供該行
    動電話號碼與共犯謝漢儒為收貨人聯絡電話資料，被告並未
    以該行動電話與共犯謝漢儒聯絡本件運輸毒品事宜，亦據被
    告於原審審理時供明（見96年7月5日原審審判筆錄第 7頁）
    ，復無證據證明被告有以該號碼0000000000號行動電話為本
    件犯罪所用，爰不宣告沒收。
  (四)至扣案如附表三所示之物，並非供運輸毒品所用之物，而與
    被告所實施運輸、私運毒品犯行，並無直接關連，故均不依
    毒品危害防制條例第19條第1項規定宣告沒收。
  (五)另被告供承共犯謝漢儒允諾給與之報酬 2萬元，惟該款項尚
    未經被告實際取得，自無庸宣告沒收。
據上論斷，應依刑事訴訟法第368條，判決如主文。
本案經檢察官陳國鳴到庭執行職務。
中　　華　　民　　國　　96　　年　　10　　月　　30  　日
 　　　　　       刑事第一庭審判長法　官  蔡長溪
                                  法　官  謝靜恒
                                  法　官  陳春秋
以上正本證明與原本無異。
如不服本判決，應於收受送達後十日內向本院提出上訴書狀，其
未敘述上訴之理由者並得於提起上訴後十日內向本院補提理由書
（均須按他造當事人之人數附繕本）。
                                  書記官  李家敏
中　　華　　民　　國　　96　　年　　11　　月　　2 　　日
附錄：本案論罪科刑法條全文
毒品危害防制條例第4條
製造、運輸、販賣第一級毒品者，處死刑或無期徒刑；處無期徒
刑者，得併科新臺幣1千萬元以下罰金。
製造、運輸、販賣第二級毒品者，處無期徒刑或 7年以上有期徒
刑，得併科新臺幣7百萬元以下罰金。
製造、運輸、販賣第三級毒品者，處 5年以上有期徒刑，得併科
新臺幣5百萬元以下罰金。
製造、運輸、販賣第四級毒品者，處 3年以上10年以下有期徒刑
，得併科新臺幣3百萬元以下罰金。
製造、運輸、販賣專供製造或施用毒品之器具者，處1年以上7年
以下有期徒刑，得併科新臺幣1百萬元以下罰金。
前五項之未遂犯罰之。
懲治走私條例第2條
私運管制物品進口、出口逾公告數額者，處 7年以下有期徒刑，
得併科新臺幣 3百萬元以下罰金。
前項之未遂犯罰之。
第 1項所稱管制物品及其數額，由行政院公告之。
附表一：
┌──┬──────────┬────────────┐
│編號│    扣案物品名稱    │    重            量    │
├──┼──────────┼────────────┤
│ 1  │第三級毒品愷他命2包 │實際總淨重1959.08 公克，│
│    │                    │共取0.36公克鑑驗用罄，總│
│    │                    │餘1958.72 公克。        │
└──┴──────────┴────────────┘
附表二：
┌──┬─────────────┬────┬────┐
│編號│    物品名稱              │  數量  │  備註  │
├──┼─────────────┼────┼────┤
│ 1  │快遞外包裝袋              │1個     │        │
├──┼─────────────┼────┼────┤
│ 2  │「SUNG WASHING DETERGENT」│2個     │        │
│    │清潔劑塑膠包裝袋          │        │        │
├──┼─────────────┼────┼────┤
│ 3  │「十二生肖至尊禮盒」食品紙│1個     │        │
│    │盒                        │        │        │
├──┼─────────────┼────┼────┤
│ 4  │號碼0000000000行動電話（不│1支     │        │
│    │含SIM 卡）                │        │        │
└──┴─────────────┴────┴────┘
附表三：
┌──┬─────────────┬────┬────┐
│編號│    扣案物品名稱          │ 數量   │  備註  │
├──┼─────────────┼────┼────┤
│1   │雜誌                      │3本     │        │
└──┴─────────────┴────┴────┘
